【裁判字號】    95,交訴,30
【裁判日期】    951012
【裁判案由】    公共危險
【裁判全文】
臺灣宜蘭地方法院刑事判決
公  訴  人  臺灣宜蘭地方法院檢察署檢察官
被      告  甲○○
上列被告因公共危險案件，經檢察官提起公訴（95年度偵字第28
92號），被告於本院準備程序中為有罪之陳述，經告以簡式審判
程序之旨，並聽取當事人意見後，由合議庭評議裁定由受命法官
獨任行簡式審判程序，判決如下：
    主  文
甲○○駕駛動力交通工具肇事，致人受傷而逃逸，累犯，處有期
徒刑陸月，如易科罰金，以銀元參佰元即新臺幣玖佰元折算壹日
。
    事  實
一、甲○○前因妨害家庭案件，經臺灣宜蘭地方法院以93年度易
    字第57號判決判處有期徒刑4月，並經臺灣高等法院以93年
    度上易字第931號判決駁回上訴確定，甫於93年8月30日易科
    罰金執行完畢，猶不知悔改，於95年7月8日上午，駕駛車牌
    號碼IW-8202號自用小客車，沿宜蘭縣羅東鎮○○路○段由南
    往北方向行駛，於是日上午8時50分許，行經該路段與維揚
    路之交岔路口時，本應注意汽車迴車前，應暫停並顯示左轉
    燈光或手勢，看清無來往車輛，及注意行人通過，始得迴轉
    ，並應注意車前狀況，隨時採取必要之安全措施，而依當時
    天氣晴、日間自然光線、柏油路面、路面乾燥、無缺陷、無
    障礙物、視距良好等情況，並無不能注意之情事，竟疏未注
    意貿然迴車，致適由乙○○騎乘至該處車牌號碼為WUI-997
    號之輕型機車煞車不及，與甲○○駕駛之小客車擦撞，造成
    乙○○受有左手肘、左踝擦挫傷 (過失傷害部分未據告訴)
    ，詎甲○○明知已駕車肇事致人受傷，竟未下車察看及救護
    ，即行逃逸。幸經游為專當場目擊並記下甲○○之車牌號碼
    後，始為警查獲。
二、案經宜蘭縣警察局羅東分局報請臺灣宜蘭地方法院檢察署檢
    察官偵查起訴。
    理  由
一、認定犯罪事實所憑之證據及理由：
    訊據被告甲○○對於肇事逃逸之事實均坦承不諱，核與被害
    人乙○○及目擊證人游為專於警詢及偵查中指述之情節相符
   （警卷第5-10頁、偵卷第18-20頁），並有羅東博愛醫院診斷
    證明書（偵卷第13頁）、道路交通事故現場圖、道路交通事
    故調查報告表、酒精測定紀錄表、駕駛執照、行車執照、宜
    蘭縣警察局舉發違反道路交通管理事件通知單各1紙及交通
    事故照片15張（警卷第11-27頁）在卷可參，足認被告任意
    性自白與真實相符。
二、論罪科刑之理由：
（一）被告行為後，刑法業於95年7月1日修正施行，修正後刑法
      第2條第1項規定：「行為後法律有變更者，適用行為時之
      法律，但行為後之法律有利於行為人者，適用最有利於行
      為人之法律。」此規定係法律變更所生新舊法律比較適用
      之準據法，其本身不生新舊法比較之問題，均依裁判時即
      修正後之刑法第2條第1項定其應適用之刑法法律，合先敘
      明。
（二）核被告所為，係犯刑法第185條之4駕駛動力交通工具肇事
      ，致人受傷而逃逸罪。
（三）按刑法修正後，第47條由原先：「受有期徒刑之執行完畢
      ，或受無期徒刑或有期徒刑一部之執行而赦免後，五年以
      內再犯有期徒刑以上之罪者，為累犯，加重本刑至二分之
      一。」修正為47條第1項：「受徒刑之執行完畢，或一部
      之執行而赦免後，五年以內故意再犯有期徒刑以上之罪者
      ，為累犯，加重本刑至二分之一。」查被告前因妨害家庭
      案件，經本院93年度易字第57號、臺灣高等法院93年度上
      易字第931號判決判處有期徒刑4月確定，甫於93年8月30
      日易科罰金執行完畢，有臺灣高等法院被告前案紀錄表在
      卷可稽（本院卷第3頁），經比較上開新、舊法，被告無
      論依新法或舊法，均為累犯，應加重其刑，是修正後之刑
      法關於累犯之規定並無較有利於行為人之情形，依刑法第
      2條第1項前段規定，應依修正前刑法第47條之規定加重其
      刑。
（四）被告因一時疏失致與被害人乙○○騎乘之機車發生擦撞，
      因誤以為僅是小擦撞，不以為意未加察看，乃於肇事後駛
      離現場，其所犯刑法第185條之4最輕法定本刑為有期徒刑
      6月，因係累犯，依法應加重其刑，是被告僅因一時思慮
      欠周，致面臨有期徒刑6月以上之刑期，其任職於台灣化
      學纖維股份有限公司長達18年，有本院公務電話紀錄及服
      務證明書在卷可參（本院卷第21、22頁），入獄服刑勢必
      導致其職業生涯之中斷，嚴重影響其家庭經濟生活之穩定
      及退休金請領之權利，法重情輕，其犯罪情狀尚堪憫恕，
      是本院認被告所犯刑法第185條之4之犯行，量處最低法定
      本刑，仍嫌過重，爰依刑法第59條減輕其刑，並與前述累
      犯加重之規定先加後減之。又刑法第59條雖經修正，惟新
      法第59條於本案中不生較有利於被告之情形，是依刑法第
      2 條第1項前段適用被告行為之舊法，附此敘明。
（五）刑法第41條第1項前段關於易科罰金之規定，新法修正為
      「犯最重本刑為五年以下有期徒刑以下之刑之罪，而受六
      個月以下有期徒刑或拘役之宣告者，得以新臺幣一千元、
      二千元或三千元折算一日，易科罰金」，惟依被告行為時
      之刑罰法律，即修正前第41條第1項前段：「犯最重本刑
      為五年以下有期徒刑以下之刑之罪，而受六個月以下有期
      徒刑或拘役之宣告，因身體、教育、職業、家庭之關係或
      其他正當事由，執行顯有困難者，得以一元以上三元以下
      折算一日，易科罰金」，及修正前罰金罰鍰提高標準條例
      第2條關於「依刑法第四十一條易科罰金者，均就其原定
      數額提高為一百倍折算一日；法律所定罰金數額未依本條
      例提高倍數，或其處罰法條無罰金刑之規定者，亦同」等
      規定，易科罰金之折算標準最高為銀元300元即新臺幣900
      元，最低為銀元100元即新臺幣300元，經比較修正前、後
      關於易科罰金之折算標準，適用修正前刑法第41條第1項
      前段及修正前罰金罰鍰提高標準條例第2條之規定對被告
      較為有利。
（六）爰審酌被告坦認犯行，犯後態度良好，任職於台灣化學纖
      維股份有限公司，有本院公務電話紀錄及服務證明書在卷
      可參（本院卷第21、22頁），有正當之職業，素行尚稱良
      好，且與被害人乙○○業已達成和解，有和解書1紙附卷
      可憑（本院卷第23頁）等情狀，量處如主文所示之刑，並
      諭知易科罰金之折算標準。
據上論斷，應依刑事訴訟法第273條之1第1項、第299條第1項前
段，刑法第2條第1項前段、第185條之4，修正前刑法第47條、第
41條第1項前段、第59條，修正前罰金罰鍰提高標準條例第2條，
現行法規所定貨幣單位折算新臺幣條例第2條，判決如主文。
本案經檢察官吳廣莉到庭執行職務。
中    華    民    國    95    年    10    月     12    日
                  交通法庭法  官  楊坤樵
以上正本證明與原本無異。
如不服本判決應於收受本判決後10日內向本院提出上訴書狀，其
未敘述上訴理由者，並得於提起上訴後10日內向本院補提理由書
狀(均須按他造當事人之人數附繕本)「切勿逕送上級法院」。
                          書記官  謝佩欣
中    華    民    國    95    年    10    月    13    日
附錄本案論罪科刑法條全文：
中華民國刑法第185條之4
（肇事遺棄罪）
駕駛動力交通工具肇事，致人死傷而逃逸者，處 6 月以上 5 年
以下有期徒刑。


司法院資訊處製作；財團法人民間司法改革基金會備份。
